【裁判字號】    99,重訴,271
【裁判日期】    991115
【裁判案由】    損害賠償
【裁判全文】
臺灣桃園地方法院民事判決             99年度重訴字第271號
原      告  乙○○
訴訟代理人  林仕訪律師
被      告  甲○○原名:張淑.
訴訟代理人  林蓓玲律師
上列當事人間妨害婚姻及家庭案件，原告提起刑事附帶民事訴訟
，經本院刑事庭以民國99年度壢簡附民字第58號裁定移送，本院
於民國99年11月1日言詞辯論終結，判決如下：
    主  文
被告應給付原告新台幣伍拾萬元及自民國九十九年六月四日起至
清償日止，按週年利率百分之五計算之利息。
原告其餘之訴駁回。
訴訟費用由被告負擔十三分之一，餘由原告負擔。
本判決第一項於原告以新台幣壹拾陸萬伍仟元供擔保後，得假執
行。但被告如以新台幣伍拾萬元為原告預供擔保後，得免為假執
行。
原告其餘假執行之聲請駁回。
    事實及理由
一、按訴狀送達後，原告不得將原訴變更或追加他訴。但減縮應
    受判決事項之聲明者，不在此限。民事訴訟法第255 條第1
    項第3 款定有明文。查原告於提起本件刑事附帶民事訴訟時
    之訴之聲明為：被告應賠償原告新臺幣（下同）650 萬元及
    自98年2 月12日起至清償日止，按週年利率5 ％計算之利息
    。嗣於民國99年9 月29日言詞辯論期日將其聲明變更為：被
    告應賠償原告650 萬元及自刑事附帶民事起訴狀繕本送達之
    翌日（即99年6 月4 日）起至清償日止，按週年利率5 ％計
    算之利息。經核原告上開減縮請求遲延利息金額係屬減縮應
    受判決事項之聲明，按諸前揭規定並無不合，應予准許。
二、原告起訴主張：緣原告與訴外人吳廣洋係夫妻關係，詎被告
    明知訴外人吳廣洋係有配偶之人，竟基於相姦之犯意，自94
    年元月起至98年2 月12日止，多次在桃園縣境內之汽車旅館
    內發生性行為。嗣於98年2 月12日下午4 時許，被告與吳廣
    洋共赴桃園縣楊梅鎮○○○路○段494 巷100 號之麗景花園
    汽車旅館投宿時，為當時與被告有夫妻關係之訴外人廖添億
    尾隨揭獲，經訴外人吳廣洋返家據實以告，原告始悉上情。
    惟被告事發後，非但未為道歉，甚且一再打擾原告及原告之
    夫，原告遂具狀提出妨害婚姻及家庭告訴，經臺灣桃園地方
    法院檢察署99年偵字第879 號聲請簡易判決處刑，並由臺灣
    桃園地方法院以99年壢簡字第1187號判處被告有期徒刑2 月
    ，並得易科罰金確定。查被告不法侵害原告之配偶身份法益
    情節重大，原告所受精神痛苦，非常人所能忍受，並參酌原
    告之夫吳廣洋與被告之夫廖添億和解金額為650 萬元，是原
    告依據侵權行為法律關係，請求被告賠償原告所受之非財產
    上損害650 萬元。並聲明：(1)被告應給付原告650 萬元，及
    自刑事附帶民事訴訟起訴狀繕本送達之翌日起至清償日止，
    按週年利率5 ％計算之利息。(2)願供擔保，請准宣告假執行
    。
三、被告抗辯稱：對於本院99年度壢簡字第1187號刑事案件認定
    其有與原告之夫相姦而被判處2 個月有期徒刑無意見，至於
    原告請求伊應賠償所受非財產上損害即精神慰撫金650 萬，
    因伊於98年7 月21日與前夫即訴外人廖添億離婚後至今，僅
    擔任臨時約聘之翻譯工作，經濟狀況不佳，目前平均每個月
    約賺取1至2萬元不等之薪資，原告請求之精神慰撫金過高，
    伊無力賠償；又伊之前夫廖添億雖因與原告之夫吳廣洋達成
    和解而取得和解金額650 萬，然該和解金額額伊分文未取，
    且伊已與廖添億離婚等語，資為抗辯。並聲明：(1)原告之訴
    及假執行之聲請均駁回。(2)如受不利判決，願供擔保請准免
    為假執行。
四、本件原告主張被告明知訴外人吳廣洋係有配偶之人，竟自94
    年元月起至98年2 月12日止，多次在桃園縣境內之汽車旅館
    內發生性行為，嗣於98年2 月12日下午4 時許，被告與吳廣
    洋共赴桃園縣楊梅鎮○○○路○段494 巷100 號之麗景花園
    汽車旅館投宿時，為當時與被告有夫妻關係之訴外人廖添億
    尾隨揭獲，被告並因前開妨害婚姻及家庭案件，經本院於99
    年7 月19日以99年度壢簡字第1187號判決判處有期徒刑2 月
    ，並得易科罰金確定之事實，為被告所不爭執，並有原告提
    出之和解契約書影本1 紙、臺灣桃園地方法院檢察署99年偵
    字第879 號聲請簡易判決處刑書影本1 份、本院99年度壢簡
    字第1187號刑事判決影本1 份在卷可證，是原告之主張為真
    實可採。
五、本件應審究者為原告請求之精神慰撫金是否過高？經查：
（一）按婚姻與家庭為社會形成與發展之基礎，受憲法制度性保
      障。婚姻制度植基於人格自由，具有維護人倫秩序、男女
      平等、養育子女等社會性功能，又性行為自由與個人之人
      格有不可分離之關係，固得自主決定是否及與何人發生性
      行為，惟依憲法第22條規定，須於不妨害社會秩序公共利
      益之前提下，始受保障。是性行為之自由，自應受婚姻與
      家庭制度之制約。再按因故意或過失，不法侵害他人之權
      利者，負損害賠償責任；不法侵害他人之身體、健康、名
      譽、自由、信用、隱私、貞操，或不法侵害其他人格法益
      而情節重大者，被害人雖非財產上之損害，亦得請求賠償
      相當之金額。其名譽被侵害者，並得請求回復名譽之適當
      處分。上開規定，於不法侵害他人基於父、母、子、女或
      配偶關係之身份法益而情節重大者，準用之，民法第184
      條第1 項前段、第195 條第1 項、第3 項分別定有明文。
      婚姻關係以夫妻共同生活為目的，夫妻間應彼此尊重，互
      守忠實義務，保持其共同生活之圓滿、安全及幸福，此種
      關係具有人格之性質，對配偶雙方均具有重大利益。而與
      有配偶之人通姦，乃干擾或妨害他人夫妻維持婚姻共同生
      活圓滿、安全及幸福的權利，故通姦足以破壞夫妻間之共
      同生活乃非法之所許，此從公序良俗之觀點即可得斷言，
      對於配偶之他方即應認為構成侵權行為。本件被告行為時
      ，明知訴外人吳廣洋為有配偶之人，二人發生性行為，侵
      害原告基於配偶關係之身份法益而情節重大，則原告請求
      精神上之損害賠償，於法有據。
（二）查原告為國小教師，每月薪資為65,485元，現有存款約30
      0 萬元，並有不動產6 筆（土地3 筆、建物3 筆），此有
      原告99年9 月29日準備書狀之記載可稽，被告為大學日文
      系畢業，目前在穎強科技股份有限公司擔任臨時翻譯職務
      ，工作內容為擔任日本技師現場翻譯及會議口譯人員，月
      薪約1 至2 萬元、有自用小客車1 部及基金、股票投資等
      情，亦有被告提出之99年11月1 日答辯狀之記載可參，並
      有兩造之稅務電子閘門財產所得明細表附卷可憑。是本院
      爰分別審酌前開兩造身份、地位、教育程度、經濟能力等
      一切情狀，認原告所請求之精神慰撫金650 萬元尚屬過高
      ，其精神慰撫金以50萬元為適當，逾此部分之請求則屬無
      理由。
（三）至原告雖主張伊請求慰撫金額650 萬元係參酌98年2 月12
      日原告之夫吳廣洋與被告之夫廖添億和解金額為650 萬元
      云云。惟按稱和解者，謂當事人約定，互相讓步，以終止
      爭執或防止爭執發生之契約，民法第736 條定有明文。是
      和解契約所定條件係於雙方同意之條件下所共同約定而成
      ，此與法院依據侵權行為就所造成之損害情形，衡酌一切
      客觀情狀，酌定應賠償受損害者之金額係屬不同之法律性
      質，是原告主張參酌原告之夫吳廣洋與被告之夫廖添億前
      開和解金額以酌定本件被告應給付之慰撫金金額，應屬無
      理由。
六、從而，原告依侵權行為之法律關係，請求被告給付50萬元及
    自刑事附帶民事起訴狀繕本送達被告翌日（於99年6 月3 日
    送達繕本）起至清償日止，按年息5%之利息，為有理由，應
    予准許。其逾此部分之請求，則屬無理由，應予駁回。
七、兩造均陳明願供擔保聲請宣告假執行或免為假執行，經核於
    法並無不合，爰分別酌定相當擔保金額予以宣告。至原告敗
    訴部分，其假執行之聲請失所附麗，應併予駁回。
八、本件事證已明，兩造其餘攻擊防禦方法及本院未經援用之證
    據，經審酌後，核與本件之結論，不生影響，爰不一一贅述
    ，附此敘明。
九、據上論結，本件原告之訴為一部有理由、一部無理由，依民
    事訴訟法第79條、第390條第2項、第392條第2項，判決如主
    文。
中    華    民    國    99    年    11    月    15    日
                        民事第二庭  法  官  高明德
以上正本係照原本作成。
如對本判決上訴，須於判決送達後20日內向本院提出上訴狀。如
委任律師提起上訴者，應一併繳納上訴審裁判費。
中    華    民    國    99    年    11    月    16    日
                                    書記官  崔青菁

司法院資訊處製作；財團法人民間司法改革基金會備份。
